【裁判字號】    99,訴,3064
【裁判日期】    991130
【裁判案由】    毒品危害防制條例
【裁判全文】
臺灣臺中地方法院刑事判決              99年度訴字第3064號
公  訴  人  臺灣臺中地方法院檢察署檢察官
被      告  劉守樺
上列被告因違反毒品危害防制條例案件，經檢察官提起公訴（99
年度毒偵字第2382號），被告於準備程序中就被訴事實為有罪之
陳述，經告知簡式審判程序之旨，並聽取公訴人、被告之意見後
，由本院合議庭裁定由受命法官獨任進行簡式審判程序，判決如
下：
    主    文
劉守樺施用第二級毒品，累犯，處有期徒刑肆月。又施用第一級
毒品，累犯，處有期徒刑捌月。應執行有期徒刑拾月。
    犯罪事實
一、劉守樺前因施用第一級毒品案件，經本院以92年度毒聲字第
    2725號裁定送觀察、勒戒後，認無繼續施用之傾向，於民國
    93年2月23日執行完畢釋放，並由臺灣臺中地方法院檢察署
    檢察官以92年度毒偵字第3007號不起訴處分確定。另因搶奪
    及施用第一級毒品案件，經本院各以94年度訴字第488號、
    94年度訴字第1128號判處有期徒刑2年6月、7月確定。前開2
    罪，嗣經本院以96年度聲字第3426號裁定合併定應執行有期
    徒刑2年8月確定，並於96年4月27日假釋付保護管束；復因
    施用第二級毒品案件，經本院以96年度中簡字第3344號判處
    有期徒刑4月確定，與上開撤銷假釋之殘刑8月14日接續執行
    ，甫於98年1月22日執行完畢。詎猶不知悔改，於前開觀察
    、勒戒執行完畢釋放後5年內，再犯上開施用第一、二級毒
    品案件後，復各基於施用第一級毒品海洛因、第二級毒品甲
    基安非他命之犯意，分別為以下犯行：
  (一)於99年4月20日上午10時許，在臺中縣霧峰鄉○○路251號之
    住處，以將甲基安非他命放入玻璃球吸食器燒烤吸食之方式
    ，施用第二級毒品甲基安非他命1次。
  (二)於99年4月21日下午5時許，在上開住處，以海洛因摻加入香
    菸吸食之方式，施用第一級毒品海洛因1次。嗣於99年4月21
    日晚間8時許，劉守樺因涉嫌竊盜案至臺中縣警察局霧峰分
    局萬豐派出所接受調查時，於有偵查犯罪職權之該分局萬豐
    派出所員警發覺前，同意其採取尿液送驗，並承認有上開犯
    罪事實欄(一)之施用第二級毒品甲基安非他命犯行，自首而接
    受裁判，嗣經警將依法對其採集之尿液送驗後，而查悉上開
    犯罪事實欄(一)、(二)之情。
二、案經臺中縣警察局霧峰分局報告臺灣臺中地方法院檢察署檢
    察官偵查起訴。
    理    由
一、本案被告劉守樺所犯係死刑、無期徒刑、最輕本刑為3年以
    上有期徒刑以外之罪，被告於準備程序中就被訴事實為有罪
    之陳述，經告知簡式審判程序之旨，並聽取公訴人及被告之
    意見後，本院合議庭認為適宜而依刑事訴訟法第273條之1第
    1 項規定，裁定由受命法官獨任進行簡式審判程序，且依同
    法第273條之2、第159條第2項之規定，不適用同法第159條
    第1項傳聞法則有關限制證據能力之相關規定，亦不受同法
    第161條之2、第161條之3、第163條之1及第164條至170條規
    定之限制，合先敘明。
二、上揭犯罪事實，業據被告於偵查及本院準備程序、審理時供
    承不諱，且被告於前開時地，經警依法對其採集尿液送請詮
    昕科技股份有限公司以酵素免疫分析法（EIA）檢驗與氣相
    層析質譜儀分析法（GC/MS）複驗結果，皆確呈可待因、嗎
    啡、安非他命及甲基安非他命陽性反應，此有該公司出具之
    99年5月12日濫用藥物尿液檢驗報告及臺中縣警察局霧峰分
    局毒品尿液真實姓名對照表各1紙附卷可稽。足見被告之自
    白核與事實相符，應可採為論罪科刑之依據。按施用第一、
    二級毒品為犯罪行為，毒品危害防制條例第10條定有處罰明
    文。故施用第一、二級毒品者，依前揭規定本應科以刑罰。
    惟基於刑事政策，對合於一定條件之施用者，則依同條例第
    20條、第23條之規定，施以觀察、勒戒及強制戒治之保安處
    分。又毒品危害防制條例於92年7月9日修正公布，自93年1
    月9日施行，其中第20條、第23條將施用毒品之刑事處遇程
    序，區分為「初犯」及「5年內再犯」、「5年後再犯」。依
    其立法理由之說明：「初犯」，經觀察、勒戒或強制戒治後
    ，應為不起訴處分或不付審理之裁定；經觀察、勒戒或強制
    戒治執行完畢釋放後，「5年內再犯」者，因其再犯率甚高
    ，原實施之觀察、勒戒及強制戒治既已無法收其實效，爰依
    法追訴或裁定交付審理。至於經觀察、勒戒或強制戒治執行
    完畢釋放後，「5年後再犯」者，前所實施之觀察、勒戒或
    強制戒治已足以遮斷其施用毒品之毒癮，為期自新及協助其
    斷除毒癮，仍適用「初犯」規定，先經觀察、勒戒或強制戒
    治之程序。從而依修正後之規定，僅限於「初犯」及「5年
    後再犯」2種情形，始應先經觀察、勒戒或強制戒治程序。
    倘被告於5年內已再犯，經依法追訴處罰，縱其第3次（或第
    3次以上）再度施用毒品之時間，在初犯經觀察、勒戒或強
    制戒治執行完畢釋放5年以後，已不合於「5年後再犯」之規
    定，且因已於「5年內再犯」，顯見其再犯率甚高，原實施
    觀察、勒戒或強制戒治，已無法收其實效，即應依該條例第
    10條處罰（最高法院97年度第5次刑事庭會議決議意旨可資
    參照）。查本件被告前因施用第一級毒品案件，經本院以92
    年度毒聲字第2725號裁定送觀察、勒戒後，認無繼續施用之
    傾向，於93年2月23日執行完畢釋放，並由臺灣臺中地方法
    院檢察署檢察官以92年度毒偵字第3007號不起訴處分確定。
    再因施用第一、二級毒品案件，經本院各以94年度訴字第
    1128號、以96年度中簡字第3344號判處有期徒刑7月、4月確
    定一節，此有臺灣高等法院被告前案紀錄表1份在卷可參，
    被告既曾於前揭觀察、勒戒執行完畢釋放後5年內再犯施用
    毒品案件而經依法追訴處罰，則本案復於上揭犯罪事實欄(一)
    、(二)所載時地，分別施用第二級毒品甲基安非他命、第一級
    毒品海洛因之犯行，即非屬毒品危害防制條例第20條第3項
    所定「5年後再犯」之情形，揆諸前開決議意旨及說明，自
    應逕行追訴處罰。從而，本件事證已臻明確，被告犯行洵堪
    認定，應予依法論科。
三、核被告上揭犯罪事實欄(一)所為，係犯毒品危害防制條例第10
    條第2項之施用第二級毒品罪；被告上揭犯罪事實欄(二)所為
    ，係犯同條例同條第1項之施用第一級毒品罪。被告分別持
    有第一級毒品海洛因、第二級毒品甲基安非他命後，進而施
    用，其持有之低度行為應被其施用之高度行為所吸收，均不
    另論罪。又被告前開所犯施用第一、二級毒品罪2罪間，犯
    意各別，罪名互殊，應予分論併罰。再被告前因搶奪及施用
    第一級毒品案件，經本院各以94年度訴字第488號、94年度
    訴字第1128號判處有期徒刑2年6月、7月確定，前開2罪，嗣
    經本院以96年度聲字第3426號裁定合併定應執行有期徒刑2
    年8 月確定，並於96年4月27日假釋付保護管束；復因施用
    第二級毒品案件，經本院以96年度中簡字第3344號判處有期
    徒刑4月確定，與上開撤銷假釋之殘刑8月14日接續執行，甫
    於98年1月22日執行完畢，此有上開臺灣高等法院被告全國
    前案紀錄表1份在卷可參，其於有期徒刑執行完畢後5年以內
    ，故意再犯本案有期徒刑以上之2罪，均構成累犯，皆應依
    刑法第47條第1項規定各加重其刑。另按刑法第62條所謂發
    覺，固非以有偵查犯罪權之機關或人員確知其人犯罪無誤為
    必要，而於對其發生嫌疑時，即得謂為已發覺；但此項對犯
    人之嫌疑，仍須有確切之根據得為合理之可疑者，始足當之
    ，若單純主觀上之懷疑，要不得謂已發生嫌疑，最高法院72
    年臺上字第641號判例要旨著有明文；復按刑法第62條之所
    謂發覺，係指有偵查犯罪職權之公務員已知悉犯罪事實與犯
    罪之人而言，而所謂知悉，固不以確知其為犯罪之人為必要
    ，但必其犯罪事實，確實存在，且為該管公務員所確知，始
    屬相當。如犯罪事實並不存在而懷疑其已發生，或雖已發生
    ，而為該管公務員所不知，僅係推測其已發生而與事實巧合
    ，均與已發覺之情形有別，最高法院75年臺上字第1634號判
    例要旨亦闡述至明。本件被告於99年4月21日晚間8時許，係
    因涉嫌竊盜案至臺中縣警察局霧峰分局萬豐派出所接受調查
    ，而非因毒品案件通知其到場，且員警亦未在其身上扣得任
    何毒品或供施用毒品之工具，並無有何確切根據而對被告產
    生施用毒品犯罪之合理可疑。員警雖後以被告曾有施用毒品
    前科為由，徵得其同意於警局採尿，惟被告先前是否曾有施
    用毒品前科紀錄，僅為其品格證據之一項，並無從據以評斷
    被告於接受員警調查前有施用毒品之犯行，故被告即使前有
    施用毒品前科，亦非前揭判例所稱之確切根據。是被告於具
    有偵查犯罪職權之機關或人員發覺其上揭犯罪事實欄(一)所載
    施用甲基安非他命犯行前，同意員警採取其尿液送驗，並旋
    於警詢時主動向警坦承前揭施用第二級毒品甲基安非他命之
    犯行，自首而接受裁判，後員警始將前開採得之尿液送往詮
    昕科技股份有限公司檢驗等情，此綜參卷附99年5月16日員
    警職務報告書、臺中縣警察局霧峰分局99年5月28日刑事案
    件報告書內容及被告於99年4月21日警詢時之供述甚明，足
    認被告僅係於警察單純主觀上懷疑之情形下，同意採尿並主
    動向警供承上揭犯罪事實欄(一)所載之施用第二級毒品甲基安
    非犯行，本院審酌當時情狀，認與自首要件相符，爰依刑法
    第62條前段規定，減輕其刑。被告就前揭犯罪事實欄(一)所犯
    施用第二級毒品罪部分，有二以上刑之加重及減輕事由，並
    依法先加後減之。爰審酌被告前有多次施用毒品紀錄，本案
    再度施用第一、二級毒品之2次犯行，顯見其意志不堅，而
    其施用毒品足以導致精神障礙、性格異常，甚至造成生命危
    險，戕害一己之身體健康；惟念其犯後尚能坦承犯行，態度
    尚稱良好，兼衡其智識、生活狀況及公訴人合併具體求刑有
    期徒刑1年稍嫌過重等一切情狀，分別量處如主文所示之刑
    ，並定其應執行之刑。
據上論斷，應依刑事訴訟法第273條之1第1項、第299條第1項前
段，毒品危害防制條例第10條第1項、第2項，刑法第11條前段、
第47條第1項、第62條前段、第51條第5款，判決如主文。
本案經檢察官廖育賢到庭執行職務。
中    華    民    國    99    年    11    月    30    日
                  刑事第三庭    法  官  黃麗玲
以上正本證明與原本無異。
如不服本判決應於收受判決後10日內向本院提出上訴書狀，並應
敘述具體理由；其未敘述上訴理由者，應於上訴期間屆滿後20日
內向本院補提理由書（均須按他造當事人之人數附繕本）「切勿
逕送上級法院」。
中    華    民    國    99    年    11    月    30    日
                                書記官  黃毅皓
附錄論罪科刑法條：
毒品危害防制條例第10條
施用第一級毒品者，處 6 月以上 5 年以下有期徒刑。
施用第二級毒品者，處 3 年以下有期徒刑。

司法院資訊處製作；財團法人民間司法改革基金會備份。
